【裁判字號】    99,消債更,28
【裁判日期】    990510
【裁判案由】    更生事件
【裁判全文】
臺灣臺北地方法院民事裁定            99年度消債更字第28號
聲  請  人
即  債務人  甲○○
上列當事人聲請消費者債務清理事件，本院裁定如下：
    主  文
債務人甲○○自中華民國99年5月10日下午4時起開始更生程序。
命司法事務官進行本件更生程序。
    理  由
一、按債務人與金融機構協商成立者，不得聲請更生或清算。但
    因不可歸責於己之事由，致履行顯有重大困難者，不在此限
    ；本條例施行前，債務人依金融主管機關協調成立之中華民
    國銀行公會會員辦理消費金融案件無擔保債務協商機制與金
    融機構成立之協商，準用前項之規定，消費者債務清理條例
    第151條第5項、第6項定有明文；又法院裁定開始更生或清
    算程序後，得命司法事務官進行更生或清算程序，必要時得
    選任律師、會計師或其他適當之自然人或法人一人為監督人
    或管理人，復為同條例第16條第1項所明定。
二、本件聲請意旨略以：聲請人於消費者債務清理條例施行前，
    曾於民國（下同）95年4月28日依照中華民國銀行公會會員
    辦理消費金融案件無擔保債務協商機制與最大債權銀行台新
    國際商業銀行成立協商，同意每月清償新台幣（下同）
    36,042元，雖協商時聲請人每月薪資收入為47,000元，但聲
    請人每月必要之生活費及扶養開支即高達47,304元，每月收
    入已不足支應支出，但聲請人仍以最大誠意四處籌措金錢以
    清償債務，共繳納11期計400,422元，惟因該協商條件實已
    大大超過債務人所能負擔，終無力繼續履行前開協商條件，
    其毀約係因不可歸責於己之事由所致，為此聲請准予裁定更
    生等語。
三、經查，聲請人主張其與最大債權機構成立協商，約定自95年
    5月起，分80期，利率0％，按月償還36,042元之分期還款協
    議，業據聲請人提出協議書，按期匯款明細為證，是聲請人
    之主張堪信為真實。次查，依行政院主計處公告之97、98年
    度台北市平均每人每月最低生活費為新台幣14,152及14,558
    元，以聲請人前兩年平均收入情形觀之，於每月繳納協商金
    額後，僅剩10,958元，以其所餘維持其自身基本生活已有困
    難，更遑論其尚須負擔子女朱庭儀及朱庭葦扶養費，雖聲請
    人每月2名子女之扶養費用28,304元是否高於平均有所疑問
    ，但聲請人95年間承擔高於自身能力之債務協商條件，至96
    年3月間發生毀諾，具不可歸責之事由尚屬可信，並非惡意
    毀諾。末查，依聲請人所試擬之更生計畫，聲請人在入不敷
    出之情況下，仍願意每月提出14,000元以清償債務，以更生
    方案履行期間最多8年96期計算，無擔保債權及無優先債權
    之債權人得受償清償之總額高於聲請人聲請更生前2年間可
    處分所得扣除自己及依法應受其扶養者之生活必要費用後之
    總額，有更生實益；此外，聲請人無消費者債務清理條例第
    6條第3項、第8條或第46條各款所定駁回更生聲請之事由存
    在，則債務人聲請更生，應屬有據，爰裁定如主文第1項所
    示。又本件債務人業經裁定開始更生程序，並裁定命司法事
    務官進行本件更生程序，如主文第2項所示。
中    華    民    國    99    年    5     月    10    日
              民事第八庭    法      官  鄭麗燕
中    華    民    國    99    年    5     月    10    日
                            書  記  官  林婉瑩

司法院資訊處製作；財團法人民間司法改革基金會備份。
